【裁判字號】    99,上更(一),266
【裁判日期】    991123
【裁判案由】    殺人等
【裁判全文】
臺灣高等法院刑事判決             99年度上更(一)字第266號
上  訴  人  臺灣士林地方法院檢察署檢察官
上  訴  人
即  被  告  張峰彬
選任辯護人  法律扶助張寧洲律師
上  訴  人
即  被  告  張銘輝
            謝進男
上二人共同
指定辯護人  義務辯護羅子武律師
上列上訴人等因被告等殺人等案件，不服臺灣士林地方法院96年
度重訴字第6號，中華民國96 年11月23日第一審判決（起訴案號
：臺灣士林地方法院檢察署96年度偵字第479 號），提起上訴，
經判決後，由最高法院第一次發回更審，本院判決如下：
    主  文
原判決關於張銘輝部分、張峰彬共同殺人部分及定執行刑部分均
撤銷。
張銘輝共同教唆犯重傷罪，累犯，處有期徒刑肆年陸月。
張峰彬共同殺人，處有期徒刑拾年陸月，可發射子彈之具有殺傷
力手槍壹把沒收。
其他上訴駁回。
張峰彬撤銷改判部分，與上訴駁回部分（持有可發射子彈具有殺
傷力手槍罪處有期徒刑參年陸月，併科罰金新臺幣伍萬元），應
執行有期徒刑拾參年，併科罰金新臺幣伍萬元，罰金如易服勞役
以新臺幣參仟元折算壹日，可發射子彈之具有殺傷力手槍壹把沒
收。
    事  實
一、張銘輝前於民國91年間，因傷害案件，經臺灣士林地方法院
    以91年度簡字第1069 號判處有期徒刑六月確定，並於92年8
    月6 日易科罰金執行完畢；謝進男曾因肇事致人傷害逃逸案
    件，經臺灣士林地方法院以92 年度交訴字第7號判處有期徒
    刑六月確定，並於92年10月17日易科罰金執行完畢。詎張銘
    輝、謝進男均猶不知悔改，得知友人楊啟明於95年11月25日
    晚間與鄭文萍（綽號豬肚）發生言語衝突，心生不滿，二人
    竟於不詳時地共同基於教唆使人受重傷害之犯意聯絡，推由
    謝進男出面唆使張聖銘（通緝中，原審另行審結）自行找人
    斷鄭文萍一腳使作為報復，並由謝進男委請友人陳文良隨時
    回報鄭文萍之行蹤，謀議既定，謝進男即於不詳時地教唆張
    聖銘對鄭文萍實行斷一腳之重傷害，張聖銘受謝進男之教唆
    重傷鄭文萍後，先與張峰彬共同基於意圖為自己不法所有之
    犯意聯絡，於95年12月3 日中午，共同至臺北縣八里鄉十三
    行博物館附近，由張峰彬持足供兇器使用之金屬製T 桿，竊
    得林啟昌使用之車號8F-0637 號自用小客車車牌二面，張聖
    銘並委請不知情之友人陳昕輝（業據檢察官為不起訴處分確
    定）代為承租馬自達牌車號5738-KG 號之寶藍色自用小客車
    （下稱作案車輛），待取得該作案車輛後，張聖銘、張峰彬
    即於同日傍晚，將作案車輛之車牌換裝為8F-0637 號車牌（
    張峰彬犯竊盜罪部分已判處有期徒刑八月確定）。張聖銘另
    以「要找人打架」為由，於同日晚間，與張峰彬一同邀友人
    陳英傑、朱偉誠、賴東男、李明儒、林千懿等人（陳英傑、
    朱偉誠、賴東男、李明儒、林千懿等人均由檢察官另為不起
    訴處分），共同前往臺北縣八里鄉廖添丁廟附近，欲找尋鄭
    文萍，惟因鄭文萍當晚未出現而作罷。嗣於95年12月4 日）
    晚間7 時許，陳文良打電話告知謝進男「鄭文萍在「集集檳
    榔攤」（八里鄉○○路）打完牌準備要回家」後，謝進男得
    知鄭文萍確切行蹤後，遂撥打電話給張聖銘告知此情，張聖
    銘即告知張峰彬，二人即基於殺人之犯意聯絡，攜帶乙把型
    號不詳具有殺傷力之槍枝，共乘作案車輛前往臺北縣八里鄉
    ○○路○段2號附近等待鄭文萍，於95年12月4 日晚間8時30
    分許，鄭文萍徒步至上址欲駕駛車號7955-EM 號自用小客車
    離去時，張峰彬即駕駛作案車輛逆向駛至車號7955-EM 號自
    用小客車旁，鄭文萍發覺有異遂轉身往後跑，詎張聖銘竟猶
    下車並朝鄭文萍連開七槍，致鄭文萍之胸、腹、背部遭槍創
    ，造成左側血氣胸出血性休克而當場死亡。張聖銘於槍殺鄭
    文萍後，旋再坐上作案車輛，並由張峰彬駕車往林口方向逃
    逸，途中張聖銘先在某不詳地點，下車將作案槍枝丟棄，再
    囑張峰彬續往前開，後將作案車輛停放在臺北縣新莊市○○
    路某處。嗣於同日晚間，謝進男前往臺北縣三重市黃金歲月
    KTV 交付新臺幣（下同）二萬元給張聖銘作為酬勞（含同日
    下午交付之一萬元，總計交付三萬元給張聖銘），張聖銘於
    翌（5 ）日中午，將其中二萬元交付給張峰彬。張聖銘旋於
    95年12月7日搭機離境，迄今未歸。
二、案經鄭文萍之配偶郭淑惠告訴及臺北縣政府警察局蘆洲分局
    報告臺灣士林地方法院檢察署檢察官偵查起訴。
    理  由
甲、程序方面：
一、關於上訴人即被告謝進男上訴不合法部分；
    按上訴期間為十日，自送達判決後起算，第二審法院認為上
    訴逾期者，即應為上訴駁回之判決，此觀諸刑事訴訟法第34
    9條前段及第367條前段規定甚明。查本案原審法院判決後，
    送達判決正本予被告謝進男之日期，依卷附送達證書所載為
    96年12月18日，由其同居人即其父謝福記收受（見原審卷(二)
    第245 頁），而被告謝進男不服原審判決所提起之上訴，其
    上訴狀係於97年1 月11日向原審法院提出，有上訴狀所蓋收
    狀日期章可憑（見本院上訴卷(一)第73頁），因被告謝進男居
    住在臺北縣八里鄉（見本院上訴卷(二)第107 頁反面），應加
    計在途期間二日，其上訴期間之末日即96年12月30日為星期
    日，故截至96年12 月31日即已屆滿，被告謝進男遲至97年1
    月11日始提起上訴，顯已逾期，為不合法，應予駁回。
二、關於上訴人即告被張峰彬未經許可持有具殺傷力槍枝、子彈
    而殺人部分：
    按刑事訴訟法第159條第1項雖規定，被告以外之人於審判外
    之言詞或書面陳述，除法律有規定外，不得作為證據。惟同
    法第159條之5第1、2項已規定，經當事人於審判程序同意作
    為證據，法院審酌該言詞陳述或書面陳述作成時之情況，認
    為適當者，亦得為證據。又當事人、代理人或辯護人於法院
    調查證據時，知有第159條第1項不得為證據之情形，而未於
    言詞辯論終結前聲明異議者，視為有前項之同意（指同條第
    1項之同意作為證據），此乃第159條第1 項所容許，得作為
    證據之例外規定之一。查關於被告張峰彬未經許可持有具殺
    傷力槍枝、子彈而殺人部分，據以認定被告張峰彬犯罪事實
    之供述證據及非供述證據，被告張峰彬及其辯護人、檢察官
    於言詞辯論終結前，均未就上開證據主張有刑事訴訟法第15
    9條第1項不得為證據之情形，本院復審酌各該證據作成時並
    無違法及證明力明顯過低之瑕疵等情況，認為適當，是被告
    未爭執之供述證據及非供述證據，均有證據能力。
三、關於上訴人即被告張銘輝與被告謝進男共同教唆使人受重傷
    部分：
  (一)按刑事訴訟法第159條第1項規定：「被告以外之人於審判外
    之言詞或書面陳述，除法律有規定者外，不得為證據」，同
    法第159條之2規定：「被告以外之人於檢察事務官、司法警
    察官或司法警察調查中所為之陳述，與審判中不符時，其先
    前審判外之陳述具有較可信之特別情況，且為證明犯罪事實
    存否所必要者，得為證據」。此所謂「被告以外之人於檢察
    事務官、司法警察官或司法警察調查中所為之陳述，與審判
    中不符時」，係指被告以外之人於審判中，以證人身分依法
    定程序到場具結陳述，並接受被告之詰問，而其陳述與先前
    在檢察事務官、司法警察官或司法警察調查中所為之陳述不
    符時而言，且其先前之陳述，具備「可信性」及「必要性」
    二要件，始例外得適用上開規定，認其先前所為之陳述，為
    有證據能力。此所謂「與審判中不符」，係指該陳述之主要
    待證事實部分，自身前後之供述有所不符，導致應為相異之
    認定，此並包括先前之陳述詳盡，於後簡略，甚至改稱忘記
    、不知道或有正當理由而拒絕陳述（如經許可之拒絕證言）
    等實質內容已有不符者在內。所謂「可信性」要件，則指其
    陳述與審判中之陳述為比較，就陳述時之外部狀況予以觀察
    ，先前之陳述係在有其可信為真實之特別情況下所為者而言
    。例如先前之陳述係出於自然之發言，審判階段則受到外力
    干擾，或供述者因自身情事之變化（如性侵害案件，被害人
    已結婚，為婚姻故乃隱瞞先前事實）等情形屬之，與一般供
    述證據應具備之任意性要件有別。至所謂「必要性」要件，
    乃指就具體個案案情及相關證據予以判斷，其主要待證事實
    之存在或不存在，已無從再從同一供述者取得與先前相同之
    陳述內容，縱以其他證據替代，亦無由達到同一目的之情形
    （最高法院97年度臺上字第1585號、96年度臺上字第4365號
    判決要旨參照）。查證人古昀潔、陳文良、陳志偉、楊文宜
    、陳英傑、朱偉誠、李明儒、陳昕輝、丁培楨等人均於原審
    審理時傳喚到庭，進行交互詰問，直接言詞審理檢視其證詞
    ，其等於警詢時之證述，核與原審審判時之證述相符部分，
    其屬傳聞證據之瑕疵，應已治癒，依照上開規定，當然已取
    得作為證據之資格，具有證據能。至證人古昀潔、陳文良於
    警詢時之審判外陳述與審判中之證述意旨不符部分，本院斟
    酌：(一)證人古昀潔於警詢時證稱：95年12 月4日晚間在汽車
    旅館得知鄭文萍死亡消息時，被告張銘輝有稱：原只是要找
    人修理鄭文萍，打斷一隻腿而已等語，而於原審改稱：被告
    張銘輝沒有這樣說，他只說要教訓鄭文萍而已已云云。(二)證
    人陳文良於警詢時證稱：隔2、3天，初六的樣子，伊跑去商
    港路邦邊找謝進男，伊問他鄭文萍誰做的，謝進男說他找外
    地人做的等語（見原審重訴11號卷第200至201頁），而證人
    陳文良於原審改稱：伊印象謝進男是說是外面的人做的，應
    該是他聽外面風聲該的云云（見原審卷(一)第234 頁），然證
    人陳文良於原審先證稱：伊有問謝進男，謝男也回答說他找
    人的，是找外地人等語（見原審卷(一)第232 頁），顯見證人
    古昀潔、陳文良於警詢時及原審審理時證述齟齬，惟稽諸警
    詢筆錄製作之過程，係由警員先詢問其年籍資料後，復為權
    利事項之告知，進而詢問到派出所製作警詢筆錄之原因再制
    作警詢筆錄，亦查無系爭筆錄有何違法或不當取得之情形，
    是證人古昀潔、陳文良於警詢證述內容之形成，顯係出於自
    由意志而為陳述，且查無其他證據足使本院認證人古昀潔、
    陳文良於警詢中之證言，有何違法取供情事之虞，應可認證
    人古昀潔、陳文良在警詢時所述之內容係本於真意。又證人
    古昀潔、陳文良於警詢時之陳述距離本案之案發時間較近，
    除記憶應較清晰之外，且於製作筆錄時，應無充裕時間權衡
    其陳述之利害得失，其內容亦較少受他人干預之可能，減少
    人情壓力，陳述內容應與案件之真實較為相近，斯時既無與
    被告張銘輝聯繫之機會，未受外界之污染，且無不法取供情
    事，是證人古昀潔、陳文良於警詢時之陳述客觀外部狀況觀
    察，有可信性之特別情況，應可確定。且證人古昀潔證述被
    告張銘輝知要斷被害人鄭文萍一隻腿及證人陳文良證述被告
    謝進男找人教訓鄭文萍等情，對被告之犯罪事實存否具有必
    要性，亦可確定。故本院認為證人古昀潔、陳文良在警詢中
    之陳述與本院審理中所作之證詞有不符之情形，但依上開說
    明具有較可信之特別情況，且為證明被告犯罪事實存否所必
    要，具有「可信性」及「必要性」之要件，應認為證人古昀
    潔、陳文良於警詢時所為之證述，具有證據能力。
  (二)按被告以外之人於偵查中向檢察官所為陳述，除顯有不可信
    之情況者外，得為證據，刑事訴訟法第159條之1 第2項定有
    明文。偵查中對被告以外之人（包括證人、鑑定人、告訴人
    、被害人及共同被告等）所為之偵查筆錄，或被告以外之人
    向檢察官所提之書面陳述，性質上均屬傳聞證據。惟現階段
    刑事訴訟法規定檢察官代表國家偵查犯罪、實施公訴，依法
    其有訊問被告、證人及鑑定人之權，證人、鑑定人且須具結
    ，而實務運作時，檢察官偵查中向被告以外之人所取得之陳
    述，原則上均能遵守法律規定，不致違法取供，其可信度極
    高，職是，被告以外之人前於偵查中已具結而為證述，除反
    對該項供述得具有證據能力之一方，已釋明「顯有不可信之
    情況」之理由外，不宜遽指該證人於偵查中之陳述不具證據
    能力。查證人古昀潔、陳文良、楊文宜等人於偵查中之陳述
    ，業經具結在卷，復查無證據證明上開證人等於偵查中有受
    外力干擾及影響等顯不可信之情況，依上揭規定，該證人等
    於偵查中向檢察官所為之證述，具有證據能力。
四、本院下列所引用之其餘供述及非供述證據，經本院依法踐行
    調查證據程式，檢察官、辯護人及被告均不爭執其餘各該證
    據之證據能力，且迄本院言詞辯論終結前未就其餘證據之證
    據能力聲明異議，又查無依法應排除其證據能力之情形，是
    後述所引用其餘證據之證據能力均無疑義，依法自有證據能
    力，均得作為本案證據。
貳、實體方面：
一、訊據被告張峰彬矢口否認有前述未經許可持有具殺傷力槍枝
    、子彈殺死被害人鄭文萍之犯行，並辯稱：伊遭張聖銘利用
    ，叫伊竊車牌說要去打架，怕被人認出車牌會來尋仇，伊將
    偷來車牌裝到作案車輛後，於95年12月3日傍晚夥同張聖銘
    、陳英傑等人，至臺北縣八里鄉廖添丁廟附近找人打架，翌
    日晚間又經張聖銘相約，駕駛作案車輛至廖添丁廟與張聖銘
    會合，載他到臺北縣八里鄉○○路○段2 號附近等人，但當
    時不知張聖銘有帶槍彈，也不知道要殺人，是張聖銘見有人
    來開車時，指示伊逆向開到該車旁，那人見狀逃跑，張聖銘
    自己下車拿出槍來，到作案車輛駕駛座一側車尾開槍，伊才
    知道張聖銘有開槍云云。另訊據上訴人即被告張銘輝、謝進
    男亦均矢口否認涉有教唆他人重傷之犯行，被告張銘輝並辯
    稱：95年11 月25日在「黃金歲月KTV」唱歌時，雖曾聽「主
    席」（指臺北縣八里鄉代表會主席楊啟明）表示「豬肚」（
    指鄭文萍）給他漏氣，有發生口角，伊認為鄭文萍怎麼可以
    給楊啟明漏氣，才找謝進男於95年12月3日一起去蘆洲找「
    豬肚」理論，但是還沒有找到鄭文萍，第二天他就死了，讓
    大家誤會是伊做的，伊未曾找人要對鄭文萍怎樣，否則伊為
    何親自去找人云云。被告謝進男則辯稱：伊是95年11月25日
    隔天聽張銘輝說楊啟明與鄭文萍之間有口角，張銘輝有找伊
    於95年12 月3日一起去找鄭文萍理論，但沒有找到人，伊有
    打電話問陳文良有無看到鄭文萍，但沒有教唆人重傷鄭文萍
    。伊有於95年12月4日交付3萬元給張聖銘，是張聖銘於案發
    後隔二、三天向伊借四萬元，他說要去香港云云。然查：
  (一)被告張峰彬共同未經許可持有具殺傷力槍枝、子彈而殺人部
    分：
  1.被告張峰彬與共犯張聖銘於95年12 月3日中午共同竊得前開
    自用小客車車牌後，被告張峰彬即依張聖銘指示，將竊得之
    車牌換裝在委請友人陳昕輝代為承租之作案車輛上等情，業
    據被告張峰彬於偵查中供稱：那個8F-0637 號車牌是張聖銘
    叫伊在95年12 月3日中午，到八里十三行博物館後面海灘從
    別人的車上拆下來的，伊是用T 桿把螺絲轉下來後偷走車牌
    ，之後再於當天晚上將上開車牌換到租來的馬自達車子上等
    語（見偵卷(三)第534頁），及於原審審理時供稱：95年12月4
    日伊有與張聖銘一起外出，下午張聖銘打電話給伊約伊出去
    玩，伊等就開張聖銘開來的三菱車去繞一繞，到晚上7 點時
    ，張聖銘接到電話說要去打架，他就拿馬自達的車鑰匙，要
    伊去開馬自達的車，之後他叫伊把車牌對調，換成伊去偷來
    的車牌，再把車開去加油，之後叫伊再等他電話，這些都是
    伊一人去做，伊不知道他人在何處，到晚上6、7點左右他打
    電話給伊，要伊在八里廖添丁廟那裡等他，伊等沒多久他就
    來了，伊就把車子開到八里廖添丁廟那裡等語明確（見原審
    卷(一)第25頁），核與證人李明儒於警詢時證稱：於95年12月
    3日下午3、4 點時陳英傑打電話給伊，說要和八里人吵架要
    伊相挺，陳英傑叫伊到他位臺北縣五股鄉○○路工廠等他，
    伊就騎機車過去等，還有林千懿、陳英傑、朱偉誠在等，等
    約幾分鐘，伊看見阿聖他們開一部三菱銀色轎車到來，車上
    有阿聖及小白，伊等就上車，之後伊和林千懿、陳英傑、朱
    偉誠在臺北縣三重市○○○路穀保家商等，阿聖及小白二人
    就去租車，但租不到車，因車行說要押機車，阿聖打電話給
    一八里人要他騎機車來，該人伊不認識，之後該人到來就騎
    機車載阿聖去租車，等約20分，阿聖和騎機車之人就回來，
    租了一部馬自達，要往八里時由阿聖開該部三菱汽車，車內
    有小白和騎該機車之男子，馬自達、藍色由林千懿駕駛，車
    內有伊、陳英傑、朱偉誠、伊等就前往八里，開車到八里張
    峰彬家附近，張峰彬就拿二面車牌換裝在馬自達等語（見偵
    卷(二)第186 頁），又於原審審理時證稱：警詢時有說張峰彬
    拿二面車牌換裝於馬自達車上等語（原審卷(一)第279 頁），
    及證人陳昕輝於警詢時證稱：伊有於95年12 月3日17時許前
    往台北縣五股鄉○○路87號租用自小客車，是騎伊所有之重
    機車CY3-755 號去租車行押車後始得承租，因伊朋友張聖銘
    沒有機車押車，所以找伊騎機車替他承租等語（見偵卷(二)第
    295頁），又於偵查中證稱：12月3日張聖銘要伊幫他租車等
    語相符（見偵卷(三)第448 頁）。復有卷附張聖銘使用之門號
    0000000000號行動電話通聯記錄，張聖銘於95年12 月4日晚
    間6時46 分及7時4分許，均有與被告張峰彬自承使用之門號
    0000000000號行動電話通聯對話（見偵卷(一)第71至72頁）可
    憑。
  2.95年12 月3日晚間，張聖銘以「要找人打架」為由，邀集被
    告張峰彬、陳英傑、朱偉誠、賴東男、李明儒、林千懿等人
    ，分乘作案車輛及另1 輛汽車，共同前往臺北縣八里鄉廖添
    丁廟附近欲找尋鄭文萍，其等車內除張聖銘攜帶之包包（藏
    放有1 把槍枝）外，並置有西瓜刀、球棒等足供行兇之物，
    惟未能尋獲鄭文萍，張聖銘乃於翌日（即12月4 日），再度
    囑託張峰彬駕駛租來之作案車輛到臺北縣八里鄉廖添丁廟等
    候張聖銘，張峰彬即於同日間8點10 分至該約定地點與張聖
    銘會合，張聖銘攜帶一個包包及一把刀坐上副駕駛座後，即
    指示被告張峰彬駕駛作案車輛到廖添丁廟對面等候等情，業
    據被告張峰彬於警詢時供稱：12月3 日伊與張聖銘、賴東男
    、陳英傑、李明儒、朱偉誠、林千懿等人是到荖阡坑村八里
    國中旁道路要找人吵架，但沒有找到人等語（見偵卷(二)第23
    0頁），再於偵查中供稱：在12月3日晚上5、6點時，張聖銘
    開車來接伊，說要去打架，伊就跟他一起走，由伊開他的銀
    色三菱汽車，另外還有一台寶藍色馬自達的車子，那台車子
    是租的，伊開張聖銘的那台車上有伊、張聖銘、賴東男，馬
    自達那一台車上有英傑、檳榔王、「百九」、阿弟，伊等到
    八里國中附近的空地等說要打架，但沒等到人，張聖銘就要
    伊開馬自達那一台車送英傑、檳榔王、「百九」、阿弟回去
    ，伊送他們回去後，再把馬自達車子開回到伊家附近停，伊
    當天在張聖銘車上有看到一把刀。12月4 日下午，張聖銘又
    打電話給伊，要伊一起去跟蹤別人說要打架，跟蹤誰伊不知
    道，伊等是開張聖銘銀色的三菱汽車去跟蹤的，後來5、6點
    的時候，伊把車子還給張聖銘，他要伊去開馬自達那一台，
    張聖銘要伊開著那台車等他電話，到了晚上6、7點，張聖銘
    打電話給伊，叫伊開馬自達車到廖添丁廟，張聖銘的車也停
    在那裡，伊等就在那裡等，在12月4 日伊才有看到張聖銘拿
    一個包包。伊不知道12月3日曾經一起去的人，4日為何沒有
    來等語（見相卷第134至135 頁，偵卷(三)第425頁），又於法
    院羈押庭訊問時供稱：原本張聖銘說要找人，但沒有人要來
    ，他叫伊負責開車，到處開，一開始他跟伊說要去跟蹤別人
    ，伊等就在八里的好地方汽車旅館等，等到下午5、6點的時
    候，他叫伊去開另一部馬自達的車子，他叫伊等他電話，大
    約6、7點的時候，他打電話給伊，他叫伊開車去廖添丁廟那
    裡，又再那裡等，張聖銘把槍放在他隨身攜帶的四方形斜背
    咖啡色的包包內，刀子放在副駕駛座那裡等語（見原審聲羈
    卷第6至7頁），又於原審訊問時供稱：12月3 日當時連伊共
    七人，伊都認識，不是伊聯絡來的，當時他們來載伊時張聖
    銘都在，伊等平常是朋友關係，伊與張聖銘作板模工作認識
    的，張聖銘是伊的遠親，平常有來往，是一起打電動，認識
    三、四年，交情還好，當時要去時，伊在三菱車上有看到一
    支刀，是放在後座，伊坐在駕駛座開車，張聖銘是副駕駛座
    。張聖銘是6、7點打電話給伊，伊就把車子開到八里廖添丁
    廟那裡，伊開到八里廖添丁廟的時間大約10分鐘，因為當時
    伊離該處沒有很遠，在該處伊等大約5至10 分鐘張聖銘就開
    三菱那台車來了，他就下車到馬自達車這邊，伊沒有看到他
    身上有帶什麼，也沒有帶東西到伊的車上，他過來之後，伊
    告訴他伊肚子餓，伊就自己一人走到八里廖添丁廟後面吃東
    西，但是沒有吃，看一看回來了，來回大約5 分鐘，當時伊
    有看到張聖銘走回三菱車上拿包包及一把刀，把刀夾在外套
    ，伊是在車上時看到，車子當時有發動著。他背的包包是四
    方型、側包，材質是牛皮，顏色好像卡其色，大小比法庭上
    15吋電腦營幕小一點點，側寬大約10公分（被告當庭以手掌
    比出寬度，由庭務員以尺丈量），當時他是側背著，到車上
    後張聖銘將包包就放在他座位的腳地板，之後就在八里廖添
    丁廟對面等語（見原審卷(一)第22、25、27頁），於原審審理
    時供稱：95年12月4日晚上8點10分左右有與張聖銘有一起到
    八里廖添丁廟，當時伊等是開馬自達車，是伊開去的，因為
    當天晚上張聖銘打電話給伊，說要與人打架，要伊幫他開車
    ，後來到晚上七點以後，張聖銘打電話給伊，叫伊把車開到
    廖添丁廟去，他自己開一台銀色三菱的車來，叫伊在那邊等
    ，他在廖添丁廟那裡上伊車，他就要伊在那邊等他等語綦詳
    （見原審卷(二)第62頁），顯見被告張峰彬係駕駛作案車輛之
    人（坐在駕駛座之人），並搭載張聖銘（坐在副駕駛座之人
    ）共同至犯罪現場持槍殺人犯罪無疑。
  3.目擊證人丁培楨於警詢時證稱：「（你於何時？在何地？目
    擊男子開槍射擊傷害？）於95年12 月4日20時40分許，在臺
    北縣八里鄉○○路○段2 號前看見一名男子鄭文萍（經警方
    告知）正被另一名男子開槍射擊」、「（男子被開槍射擊傷
    害之當時情形為何？）當時我騎乘機車從林口往八里行走到
    了上述案發時地，看見一名男子持槍朝鄭文萍身體射擊後，
    由一台黑色轎車載走，從八里往林口方向行駛」、「（當時
    歹徒使用何工具傷害被害人？共有歹徒幾名？）當時歹徒有
    二名、一名在車內開車接應，另一名下車持槍直接射擊被害
    人身體且連續有約四、五槍擊聲」、「（案發時，你在現場
    作何事？）案發當時我正騎乘機車經過）」、「（當時開槍
    之男子你是否有看到其臉？穿著及體型為何？）有看到開槍
    的男子臉部瘦長，身高約170 公分，身材瘦高，且只看到其
    男子著長褲」等語（見相卷第9至10 頁），又於原審審理時
    證稱：「（開槍的男子後來去何處？）坐車離開）」、「（
    你聽到碰的聲音，你的機車停在車子多遠？）另外一個方向
    ，我不會說多遠，就是馬路的對面，不同向」、「（坐何車
    ？是開車還是坐車？）是坐車，坐轎車」、「（你有看到該
    男子上車？）有」、「（上去車上哪一位置？）不記得，我
    有看到他上車，不是駕駛座」等語（見原審卷(二)第7至8頁）
    ，雖證人丁培楨又證稱：那麼久，伊忘了開槍的人上車位置
    云云，但又證稱：「（你所謂坐車，是指他自己開車，還是
    給他人載？）他坐車好像沒有從駕駛座進去」、「（你的好
    像是否確定？）沒有從駕駛座進去」等語（見原審卷(二)第10
    至12頁），證人丁培楨於原審審理時之證詞經反覆詰問，其
    間陳述雖略有含糊，但仍堅持開槍之人不是從駕駛座進去，
    是坐車離開之證詞。故由證人丁培楨上開證詞足認開槍之人
    不是從駕駛座進去，而是坐在副駕駛座之人，核與被告張峰
    彬供述持槍殺死鄭文萍之人是從副駕駛座下車之張聖銘情節
    相符。
  4.又證人朱偉誠於原審審理時證稱：「（95年12 月4日當天就
    發生槍擊你是否知道？）知道」、「（如何知道？）四日的
    晚上我十一、二點才下班，張聖銘、張峰彬約要去黃金歲月
    唱歌」、「（你有無去？）有」、「（當天張聖銘、張峰彬
    二人表情如何？）看起來怪怪的，都不說話」、「我聽張聖
    銘是說：怎麼會這樣，怎麼會殺死人」、「（你在95年12月
    21日警詢時稱〈提示偵卷(二)第121 頁〉張聖銘說因為太緊張
    ，所以開槍，張聖銘是否有說過這樣話？）有」、「（他說
    他向一個人開槍，那個人是誰？）不認識」、「（95年12月
    4日在黃金歲月KTV內有無與張峰彬說到話？）我到黃金歲月
    KTV ，後來張聖銘說要走了，我說怎麼了，張聖銘說他太緊
    張，他就開槍了，我沒有和張峰彬說到話」等語（見原審卷
    (一)268至276頁），證人陳英傑於原審審理時證稱：「（你何
    時再看到張聖銘？）應該是95年12 月4日晚上我十、十一點
    ，張聖銘打電話來說要去唱歌」、「（你有無過去？）有，
    當時我是與李明儒在一起，後來張聖銘打電話給朱偉誠，我
    們就一起去蘆洲集賢路上的黃金歲月KTV 唱歌」、「（在黃
    金歲月KTV 裡有無什麼異樣？）張聖銘一開始就怪怪的，他
    躺在沙發上」、「（你有無問他原因？）我有問他，但是他
    不說話，因為他以前從來沒有這樣，我就去過去問他，到底
    怎麼了，他沒說什麼話，就喝一杯酒，之後人就陸陸續續來
    了」、「（在警詢時稱：『張聖銘在接到一、二通電話後，
    他對我，他開三槍，他處理好了」，是否有這樣說？）有，
    我坐在張聖銘旁邊，他是在電話中說，我坐在旁邊聽到的，
    他講完電話後，對我們坐在旁邊的人說他開三槍，他事情處
    理好了」等語（見原審卷(一)286至287頁），另證人楊文宜原
    審審理時亦證稱：「（〈提示相驗卷第114 頁〉你在檢察官
    作證稱八里有一個槍擊是張聖銘所犯？）是的」、「（張聖
    銘如何告訴人你的？）他說他做錯了一件事情，不小心就殺
    人，蠻害怕的」等語（見原審卷(一)第338 頁），互核上開三
    位證人證詞內容，均一致證稱張聖銘親口告知其持槍殺人之
    事，亦與被告張峰彬及目擊證人丁培楨證述張聖銘開槍殺人
    情節吻合，益證確係張聖銘持槍殺死被害人鄭文萍甚明。
  5.本案蘆洲分局於被害人遭槍殺當晚，在現場被害人鄭文萍座
    車旁採得7 顆已擊發之彈殼，經送內政部警政署刑事警察局
    以性能檢驗法、比對顯微鏡比對法鑑定後，認為：送鑑之彈
    殼7顆均係已擊發之口徑9mm（919 mm）制式子彈，且其彈
    殼之彈底特徵紋痕均相吻合，認均係由同一槍枝所擊發等情
    明確，有該局95年12月11日刑鑑字第0950180971號槍彈鑑定
    書附卷供參（見偵(三)卷第507-512 頁），顯見此等彈殼自係
    被告張峰彬與張聖銘共同持槍彈至該處，由被告張聖銘下手
    開槍所遺留者，亦堪認定被告張聖銘當時下車對鄭文萍共射
    擊7槍無誤。
  6.被害人鄭文萍係於94年12月4日晚間9時45分許死亡，業經檢
    察官督同法醫師相驗屍體，製有勘驗筆錄、相驗屍體證明書
    、驗斷書等在卷可按（見相卷第20、25-35 頁）。另其屍體
    經解剖結果，屍身長170 公分，所受之疑似遠距離穿透式槍
    創傷為：頭頂下41公分，背部中線靠左0.7 公分，呈圓形
    ，徑約1公分（入口）；彈頭第7肋間（左）穿過左下肺葉，
    造成左側血胸，血塊性積液約5,000 公撮；彈徑由右往左，
    由後往前，由下往上，出口位於頭頂下35公分，中線向左13
    公分，徑2公分。頭頂下69公分，背部線靠右9.0公分，呈
    圓形，徑1.0 公分（入口）；彈頭經皮下未入腹腔；彈徑由
    左往右，由後往前，由上往下，出口位於頭頂下71公分，中
    線向方18公分，徑1.5公分。右上臂外側圓形1.0公分（入
    口）；彈頭經肌肉未傷及骨頭；彈徑由右往左，由下往上，
    由後往前，出口位於右上臂內側，徑2.0 公分。經解剖研判
    死者鄭文萍係因遠距離穿透式胸、腹、背部槍創造成左側血
    氣胸出血性休克死亡，有法務部法醫研究所96年1 月19日法
    醫理字第0950005748號函及法醫研究所(95)醫鑑字第2339號
    鑑定書附卷可據（見偵(三)卷第461-469頁）。
  7.被害人鄭文萍係遭被告張聖銘持手槍發射7發子彈，其中3發
    子彈更分別穿透被害人胸、腹、右上臂等人身組織，亦經法
    醫解剖明確如前，而被告由同一手槍發射出之7 發子彈，經
    檢驗擊發後彈殼結果，均為口徑9mm之制式子彈，則此同批7
    發制式子彈當認均具有殺傷力，另被告張聖銘持有之手槍既
    可擊發具殺傷力之子彈，並致被害人鄭文萍死亡，該手槍具
    有殺傷力，至為顯然。
  8.被告張峰彬於95年12 月3日即已參與張聖銘夥同陳英傑、朱
    偉誠、賴東男、李明儒、林千懿等人乘車預備教訓被害人鄭
    文萍之行徑，95年12 月4日再經張聖銘邀約尋仇，當知要對
    被害人鄭文萍不利，而其與張聖銘會合後，在臺北縣八里鄉
    廖添丁廟對面等候被害人前來取車時，張聖銘在車內除帶有
    一把刀外，還攜有一只內藏裝有槍枝、子彈之包包，其二人
    在長達20分鐘的等候，一見被害人靠近彼座車，隨即由被告
    張峰彬逆向駕駛作案車輛至被害人鄭文萍，並旋由張聖銘持
    槍下車射殺被害人鄭文萍數槍，又追躡被害人鄭文萍再射殺
    數槍，前後共射殺被害人鄭文萍身體7 槍。又手槍及子彈之
    殺傷力強大，且近距離射擊人體即可使人死亡，為眾所皆知
    之常識，張聖銘竟於近距離朝被害人身體連開7槍，其中2發
    子彈更射中足以致命之被害人胸、背部，造成被害人左側血
    氣胸出血性休克而死亡，張聖銘有殺人之犯意及行為極明。
  9.又被告張峰彬於偵查中及原審羈押庭訊問時均供稱：12 月5
    日伊還有跟張聖銘一起上班，在5號中午，張聖銘拿2萬塊給
    伊，說是「一起去」的錢，他說作那個事情的代價，也就是
    昨天去給人家開槍的事情等語（見相卷第135頁、336號聲羈
    卷第8 頁），益徵被告張峰彬與張聖銘持槍殺死鄭文萍之犯
    行間，當有犯意聯絡及行為分擔。
  10.綜上所述，被告張峰彬所辯，應屬卸責飾詞，委無可採。本
    案被告張峰彬與張聖銘共同持槍殺死鄭文萍之事證明確，被
    告張峰彬犯行堪以認定。
  (二)被告張銘輝、謝進男共同教唆使人受重傷部分：
  1.被告張銘輝因在「黃金歲月 KTV」聽聞友人臺北縣八里鄉代
    表會主席楊啟明與綽號「豬肚」之被害人鄭文萍，於95年11
    月25日晚間發生言語衝突，為替楊啟明出氣，除夥同被告謝
    進男於同年12月3 日至臺北縣蘆洲市欲找鄭文萍理論外，並
    由被告謝進男向陳文良打聽鄭文萍行蹤，嗣陳文良得知鄭文
    萍行蹤後再轉知共犯張聖銘，被告張銘輝則要張聖銘、張峰
    彬等教訓鄭文萍，並要斷鄭文萍一隻腳等情，業據被告張銘
    輝於警詢時供稱：楊啟明於95年11月25日晚上遭鄭文萍當眾
    羞辱之事，伊有有聽過，是在當天晚上在三重「黃金歲月KT
    V 」內聽楊啟明提到，伊當下原本想去找鄭文萍理論，但為
    楊啟明阻止等語（見偵卷(二)第209 頁），及於原審審理時供
    稱：95年12月25日伊有聽主席在說豬肚給他漏氣，伊生氣的
    說，壞事都是豬肚他們在做，怎麼可以給主席漏氣，才要找
    謝進男一起去找豬肚理論，事實上案發前一天（即12月3 日
    ）伊等有去蘆洲找鄭文萍，伊找謝進男一起去，但是沒有找
    到鄭文萍。去的目前，就是要找他理論，問他為何向楊主席
    漏氣是什麼意思，就這樣，目的是要看他如何回答等語綦詳
    （見原審卷(二)第56、63頁）。被告謝進男於警詢時供稱：95
    年12月4 日晚上19時許陳文良打電話給伊說鄭文萍離開檳榔
    攤，伊在與陳文良通話結束後，馬上打給張聖銘問他人在哪
    裡，張聖銘說他人在八里中華路上，晚一點要去蘆洲市「黃
    金歲月KTV」唱歌等語（見偵卷(二)第123頁），再於偵查中供
    稱：伊有在95年12 月3日問過陳文良有關鄭文萍的行蹤，因
    為伊要找鄭文萍理論等語（見相卷第127 頁），又於原審審
    理時供稱：伊知道發生言語衝突的事，是張銘輝表示要去找
    鄭文萍理論，找伊一起去，伊跟張銘輝有在95年12 月3日去
    找鄭文萍，但沒有找到，伊12月3 日就叫陳文良告訴伊鄭文
    萍的行蹤，12月4 日當天則是陳文良告訴伊等語綦詳（見原
    審卷(一)第92頁、卷(二)第174 頁）。核與證人陳志偉於警詢證
    稱：伊在「黃金歲月 KTV」時，有聽到楊啟明提到，他很倒
    楣，剛才在名人卡拉OK，「豬肚」好像是在說他，伊與楊啟
    明、李明輝、鄭俊飛進入「黃金歲月 KTV」包廂時，張銘輝
    及他女友已經在場，所以張銘輝就問伊等怎麼那麼晚才到，
    楊啟明即以台語回答說很倒楣，剛才在名人卡拉OK店內鄭文
    萍好像在說他等語（見相卷第120頁、偵卷(二)第306頁），又
    於原審證稱：楊啟明說鄭文萍是針對他，伊基於二邊都是朋
    友，才說鄭文萍喝醉了，伊是民意代意，當然不要製造是非
    等語（見原審卷(一)第181 頁），及證人楊啟明於原審證稱：
    伊在「黃金歲月 KTV」有告訴他們鄭文萍好像在給伊漏氣，
    張銘輝有說要去找鄭文萍等語吻合（見原審卷(一)第260 頁）
    。
  2.被告張峰彬另案於偵查中，經以證人身份結證稱：伊跟張聖
    銘一起去做案前，他說有人交代他，要他去打斷人家一隻腿
    ，他有說這是澎董交代的，伊是要現場才知道他要跟對方打
    架，要打斷人一隻腿等語（見第10500號偵卷(二)第51至52 頁
    ）。
  3.證人陳文良於警詢時證稱：隔2、3天，初六的樣子，伊跑去
    商港路那邊找謝進男，伊問他鄭文萍誰做的，謝進男說他找
    外地人做的，因鄭文萍反抗，結果就走火等語（見第11號重
    訴卷(二)第200至201頁）；於偵查中具結證稱：在95年12 月4
    日下午，伊有打電話給謝進男，因為謝進男跟伊說如果有看
    到鄭文萍去集集檳榔攤打大老二，要伊打電話跟謝進男講，
    伊在當天晚上7 點還有打給謝進男跟他說伊等大老二玩完了
    ，要回家了，謝進男要伊跟他回報鄭文萍的行蹤，可能是他
    們有恩怨，因鄭文萍跟楊啟明之前有起衝突，謝進男是楊啟
    明親戚，伊等都有聽到風聲說謝進男他們要把鄭文萍抓起來
    教訓。謝進男有對伊說過要把鄭文萍抓起來打一頓、打斷一
    隻腳，4號晚上9點多，伊知道鄭文萍被槍殺後，伊有問謝進
    男「不是深仇大恨，為何把人家打死」，他說要把鄭文萍押
    走的人有帶槍，鄭文萍跟對方搶槍，結果走火等語（見相卷
    第105至106 頁）；又於原審審理時證稱：12月4日上午11點
    30分，伊打電話給謝進男，因為之前謝進男說伊如果去檳榔
    攤，有看到鄭文萍，要告訴他，所以伊就打電話給他說伊要
    去檳榔攤。14時45分伊打電話給謝進男說鄭文萍人在檳榔攤
    。17時01分謝進男打電話給伊是在問鄭文萍還有無在該處等
    語（見原審卷(一)第238至239頁）。復有謝進男使用之門號00
    00000000號行動電話與陳文良使用之門號0000000000號行動
    電話間之通聯紀錄及通聯往來對照表在卷足佐（見偵卷(一)第
    35、40頁、偵卷(三)第418 頁）。對照上開通聯記錄顯示，被
    告謝進男與陳文良2人間，自95年12月3日起，即分別於12時
    28分、30分、13時31分、16時54分、17時17分、20時56分、
    21時32 分、43分、22時6分、23分等時刻，共有10通之電話
    聯繫，翌日即95年12 月4日鄭文萍被害當日遇害前，彼此間
    又於11時32 分、14時45分、17時1分、17時19分、19時26分
    、20時22 分等時點，亦有6通電話通聯（見偵卷(一)卷第22至
    40頁），可見其二人之連繫甚為頻繁，益徵被告謝進男有委
    託陳文良代找鄭文萍，且於95年12月3、4日間有密切通聯，
    一再確認鄭文萍之行蹤，陳文良並於95年12月4日下午2時45
    分告知被告謝進男，鄭文萍在「集集檳榔攤」打牌之行蹤，
    而於95年12月4日晚間7時26分許告知鄭文萍離開檳榔攤之時
    間。雖證人陳文良嗣於原審改稱：伊印象謝進男是說是外面
    的人做的，應該是該聽外面風聲說的云云（見原審卷(一)第23
    4 頁）。然證人陳文良於原審先係稱：伊有問謝進男，謝進
    男也回答說是他找人做的，是找外地人云云（見原審卷(一)第
    232 頁），後又稱：是謝進男說的，他說是聽風聲的，與伊
    剛才律師告訴伊的話一樣云云（見原審卷(一)第241 頁），則
    證人陳文良前後證述齟齬，且與偵查中之證述「謝進男有說
    要打斷鄭文萍一隻腳」相異，是其所稱謝進男係聽外面風聲
    說的一節，應屬迴護被告謝進男之詞，要難採為有利於被告
    謝進男之認定。另證人陳文良在原審審理時證稱：95年12月
    3日密集10 通電話，都是因當天謝進男他們在臺北商城打電
    話，伊去找他們，但在統一超商等地互相找不到，才打很多
    電話云云（見原審卷(一)第237 頁）。然衡以前揭通聯紀錄所
    載，陳文良與被告謝進男於95年12 月3日自日間12時28分起
    ，在13時、16時、17時、及夜間20時、21時、22時等各時段
    均與被告謝進男間互有通聯，怎可能均在聯繫一地相尋之事
    。再證人陳文良對於在95年12 月3日與謝進男通聯之次數，
    於警詢先證稱：12月3日有打2通電話給謝進男告知沒有看到
    鄭文萍云云（見偵卷第138 頁），而於原審審理時證稱：只
    與謝進男通過1次電話云云（見原審卷(一)第237頁），復與通
    聯紀錄顯示，該日有10通之多之連繫等情未合。益徵證人陳
    文良上開所陳於12月3 日與謝進男通話都在聯繫互相找人云
    云，並非實情，足認其係迴護被告謝進男，所述要難採信。
  4.證人即被告張銘輝之女性友人古昀潔於警詢時證稱：伊是11
    月25日晚上大概12 點左右到黃金歲月KTV，實際時間伊不確
    定，伊大概知道不會很晚，差不多12那時候，去那邊唱歌、
    喝酒、拉K，拉K就是食用K 他命，當天係伊先跟張明輝去，
    後來「董仔」、「阿偉」、「阿輝」、「大飛」4 人才來，
    伊在聚會的時候是聽到說「董仔」好像有跟人家發生衝突。
    張銘輝他就是聽到董仔這樣子說，他就說要好，那他去教訓
    這樣。12月4日晚間9點快10點的時候，張銘輝說要來伊家裡
    找伊，伊跟他去汽車旅館，伊等在裡面看電視聊天，看新聞
    有報導說八里發生命案的事情，有報出死者鄭文萍的名字，
    他看到新聞報導就講說，全八里人都知道他要動他，沒想到
    新聞會說他死掉，他說原本只是要教訓他，看新聞才知道人
    死掉了，原本只是要教訓他等語（見第11號重訴卷(一)第 125
    至131 頁）。而證人古昀潔並能確定「董仔」就是楊啟明一
    節，亦有指認犯罪嫌疑人紀錄表在卷可稽（見偵卷(二)第 333
    至334 頁）。另觀諸臺灣士林地方法院另案審理勘驗該警詢
    筆錄之錄音譯文結果（見第11號重訴卷(一)第131 頁），證人
    古昀潔表示所稱要打斷他一隻腿，似係聽員警講的云云。又
    證人古昀潔於96年2月5日檢察官偵查中、原審審理時亦證稱
    ：在「黃金歲月KT V」時，在場的人講臺語，伊聽不懂，沒
    有注意他們在講什麼，因為警察到伊家搜索時，有搜到K 他
    命，警員要伊配合，否則要辦伊，要伊好好想一想，伊認為
    吸K 他命要送觀察勒戒，所以在警局所說筆錄內容，是警員
    跟伊講的，不是當天在「黃金歲月」聽到的，在檢察官初訊
    時也因害怕而為相同說法，伊沒有聽到張銘輝有說他要鄭文
    萍的1條腿云云（見偵卷(三)第524至525頁，原審卷(一)第165、
    167、171至172頁），雖與證人鄭俊飛於原審審理時證稱：9
    5年11月25日晚間伊等在「黃金歲月KTV」聊天都用臺語，張
    銘輝女友在場也有與伊等聊天，張銘輝女友聽不懂臺語，跟
    她聊的時候就用國語等語吻合（見原審卷(一)第253至254 頁）
    。衡諸證人古昀潔於原審尚證稱：張銘輝只是說要教訓鄭文
    萍而已，他說要找人去教訓鄭文萍云云（見原審卷(一)第 167
    頁），又證稱：沒有親耳聽到張銘輝告訴伊說他要找人去教
    訓鄭文萍，剛才答說他要找人去教訓鄭文萍，那是他後來看
    完新聞才這樣說跟伊說云云（見原審卷(一)第168 頁），亦證
    稱：他看完新聞之後，他是說他要去找鄭文萍，但是還沒有
    找到云云（見原審卷(一)第168 頁），後則證稱：伊現在記不
    太清楚，伊不太確定當時張銘輝到底說什麼云云（見原審卷
    (一)第170 頁），其對於張銘輝是否有找人教訓鄭文萍之證詞
    ，顯然前後不一。參以證人古昀潔自承其與被告張銘輝為好
    友，兩人並有發生男女親密關係等語（見偵卷(二)第130 頁）
    ，且於原審審理時更自承：當日開庭係與張銘輝一起前來等
    語（見原審卷(一)第173 頁），則證人古昀潔嗣後之更異之詞
    ，應屬迴護被告張銘輝之詞，要難採取。再參以證人張峰彬
    、陳文良均證稱：有言及要打斷一隻腳等語，因認證人古昀
    潔改稱：沒有聽張聖銘說要斷鄭文萍一隻腳云云，要難採為
    有利於被告張銘輝之認定。
  5.證人陳英傑於警詢時證稱：於95年12 月2日傍晚時張聖銘先
    打電話給伊，說有事情要跟伊商量，要伊等他，講完電話約
    半小時，張聖銘與張峰彬共同駕駛張聖銘自小客車先到伊工
    廠來載伊與朱偉誠，伊等一起去八里鄉阿宏快炒餐廳吃飯，
    席間張聖銘說他老闆與人有糾紛、吵架，要伊與朱偉誠一起
    參與處理教訓八里人的事情，正在商量何時及如何動手時，
    小白也來餐廳與伊等一起吃飯，張聖銘說計畫要在八里鄉那
    人常出入地方埋伏動手教訓他，要砍他幾刀給個教訓。12月
    4日晚上在黃金歲月KTV，「聖仔」談到他事情處理完了，說
    是找人修理，說要去處理一個人的事情，要修理八里一個人
    等語（見偵卷(二)第150 頁，原審卷(二)第33至34頁），又於原
    審證稱：95年12 月2日當天吃飯時張聖銘有說要在八里那人
    常出入地方埋伏動手教訓鄭文萍，要砍他幾刀給個教訓。12
    月2 日張聖銘有說不能讓八里人知道八里人處理八里人等語
    （見原審卷(一)第282、290頁），核與95 年12月3日與張聖銘
    一同找鄭文萍尋仇之人，除張聖銘、張峰彬外，陳英傑、朱
    偉誠、林千懿、李明儒等人各居住在臺北縣五股鄉、三重市
    及蘆洲市，確皆非臺北縣八里鄉之本地人相合（有各開年籍
    資料可參，原審卷(一)第280、263、349、294頁）。再參以卷
    附（見偵卷(三)卷第419至420 頁，第419號偵卷(一)卷第22至76
    頁）被告謝進男、張銘輝、張峰彬及張聖銘、陳文良彼此間
    之行動電話通聯紀錄與通聯往來對照表所示：於95年12月
    3日間，被告謝進男使用之0000000000號行動電話，自凌晨0
    時2分起至晚間22時24分為止，與張聖銘使用之門號0000000
    000號行動電話間共有多達35 通之頻繁通話紀錄，而被告謝
    進男使用之上開行動電話與被告張銘輝承使用之門號000000
    0000號行動電話（見偵卷(二)第206頁），自該日9時45分起至
    晚間22時28分為止，亦有17通之電話聯繫。另被告謝進男在
    當日與委託回報鄭文萍下落之陳文良間也有10通之電話通聯
    。於95年12月4日被害人鄭文萍於晚間8時30分許遇害以前，
    被告謝進男與陳文良間共有6 通電話通聯，陳文良在鄭文萍
    被害前數分鐘之20時22分許，尚撥電話給被告謝進男，而被
    告謝進男自當日11時8分起至19時52分許為止，均利用00000
    00000號行動電話（下稱0913號電話）與被告張銘輝間共有8
    通之相互通聯紀錄，在當日14時15 分起至17時5分許為止之
    間，也利用前開行動電話與張聖銘有7 通電話之聯繫，惟自
    17時58分許起，被告謝進男便改持門號0000000000號行動電
    話（下稱0938號電話）與張聖銘聯繫（0938號電話為謝進男
    所持用之事實，有警詢筆錄所載之電話號碼資料可參（見偵
    卷(二)第122頁），謝進男並於17 時58分、18時53分、19時27
    分等時刻，撥電予張聖銘，足見張聖銘於95年12 月4日之所
    有得知鄭文萍之行蹤，係謝進男透過陳文良處得知後，再轉
    告張聖銘。又95年12月4日晚間8時30分被害人鄭文萍遇害
    後至同年月5日凌晨，鄭文萍於95年12月4日20時30分許遇害
    後，張聖銘隨即於21時2 分撥電給謝進男0938號電話，謝進
    男又於21時3分許回電張聖銘，張聖銘再於21時36分、22 時
    致電謝進男，謝進男又分別於23時30分、95年12月5日凌晨0
    時15分、16分、48分、51分等時刻持續撥電予張聖銘，又參
    以張聖銘當晚行動電話收訊基地臺之位置（見偵卷(一)卷第73
    至76頁通聯紀錄），其與張峰彬槍殺被害人鄭文萍後，於20
    時38分許撥電之收訊基地臺位置在臺北縣林口鄉○○路、中
    山路附近，與證人丁培楨、林嘉培前述兇手行兇後往林口方
    向逃逸之情相符，嗣自21時30 分起至翌日凌晨0時16分以前
    ，通話之收訊基地臺都在臺北縣蘆洲市○○○路10號12樓，
    自凌晨0時48 分起，則改到臺北市士林區○○○路、臺北市
    北投區、臺北縣八里鄉等地，參酌證人陳英傑於原審證稱：
    95年12 月4日晚上10、11點，張聖銘打電話來說要去「黃金
    歲月KTV」唱歌，伊一 開始進去時，看到張聖銘，後來有陸
    陸續續來人，一共有10幾人，朱偉誠、李明儒、張峰彬都有
    在場，張聖銘一開始就怪怪的，他躺在沙發上，伊坐在張聖
    銘旁邊，張聖銘有接到一、二通電話，他在電話中說：處理
    好了，是伊坐旁邊聽到的等語（見原審卷(一)第286至287 頁）
    ，足認張聖銘在95年12 月4日晚間9時30分起至翌日凌晨0時
    16至48 分，待在臺北縣蘆洲市「黃金歲月KTV」期間，係向
    被告謝進男回報教訓鄭文萍一事。
  6.張聖銘與被告張峰彬共同槍殺鄭文萍後，張聖銘於95年12月
    7日即搭機出境逃匿未歸，有入出境資訊連結作業查詢表1份
    在卷足憑（見原審卷(一)第103 頁）。而張聖銘於出境前，曾
    四處籌錢準備逃逸（跑路），結果由綽號「彭董」之被告謝
    進男出錢給張聖銘買機票等情，業據證人即張聖銘女友楊文
    宜於警詢時證稱：大約案發後2、3天，張聖銘他就跑了，據
    伊所知，他四處籌錢跑路，結果「彭董」拿錢給他買飛機票
    等語（見偵卷(二)第144 頁），再於偵查中證稱：張聖銘有說
    去大陸的錢是他跟「彭董」謝進男拿的錢等語（見相卷第11
    5 頁），又於原審審理時證稱：伊與張聖銘是男女朋友，張
    聖銘出國的機票錢是向「彭董」借的，是張聖銘講電話，伊
    在旁邊聽到等語明確（見原審卷(一)第335至337頁）。且被告
    謝進男更自承其於95年12月4日下午及當晚共交給張聖銘3萬
    元之事實（見原審卷(一)第92頁），益證被告謝進男確有教唆
    被告張聖銘重傷害鄭文萍之事實。
  7.被告張銘輝於95年11 月25日晚間在「黃金歲月KTV」聽聞楊
    啟明抱怨與鄭文萍間之口角衝突後，即出言要找人教訓鄭文
    萍，嗣更將此情轉述被告謝進男知悉，2 人除曾一同外出找
    鄭文萍外，被告謝進男尚於95年12 月2日委請陳文良回報鄭
    文萍行蹤，還坦言要斷鄭文萍一條腿，所稱與被告張銘輝嗣
    後得知鄭文萍死亡消息時，向古昀潔反應之語完全一致，又
    同出於鄭文萍與楊啟明間之口角積怨，95年12 月3日張聖銘
    即夥同非八里鄉之外地人攜帶兇器找鄭文萍尋仇，當日陳文
    良回報被告謝進男不知鄭文萍行蹤，張聖銘一夥人也尋不著
    鄭文萍，惟張聖銘與被告謝進男，被告謝進男與張銘輝彼此
    間均電話聯繫頻繁；95年12 月4日被告謝進男由陳文良處得
    知鄭文萍下落後，復與張聖銘、被告張銘輝有所聯繫，晚間
    陳文良向被告謝進男通報鄭文萍將離開檳榔攤，被告謝進男
    旋即撥電予張聖銘，嗣並致電被告張銘輝，而張聖銘獲電後
    隨即約得被告張峰彬到鄭文萍停放座車處附近會面等候，顯
    然事前已掌握鄭文萍行蹤之訊息，被告張峰彬與張聖銘槍殺
    鄭文萍逃逸後，張聖銘在「黃金歲月 KTV」內向他人回報已
    完成攻擊鄭文萍之任務，並在電話中得知鄭文萍遇襲死亡結
    果後，隨即離開 KTV；同此期間，被告謝進男恰與張聖銘有
    電話之聯繫，張聖銘離開 KTV前所接最後一通電話又正是被
    告謝進男打來，則張聖銘於犯案後電話回報渠攻擊鄭文萍之
    對象，就是被告謝進男，至為灼然。而被告謝進男尚於鄭文
    萍被害當日及嗣後張聖銘準備逃亡時，提供資金予張聖銘，
    渠並向前來質問之陳文良表明鄭文萍遇害就是渠找外地人原
    要教訓鄭文萍，不意擦槍走火之結果等各節事實均徵明確。
    被告張銘輝、謝進男既然均曾對外宣稱要找人教訓鄭文萍，
    斷鄭文萍之一條腿，渠二人要傷害鄭文萍之原因又同出於為
    楊啟明洩憤，而張聖銘實際夥同他人找鄭文萍尋仇期間，恰
    又與被告謝進男密切聯繫，被告謝進男也頻致電被告張銘輝
    ，被告謝進男在知悉鄭文萍下落之際，旋又撥電給有意找鄭
    文萍尋仇之張聖銘，張聖銘與被告張峰彬攻擊鄭文萍前恰能
    明確掌握鄭文萍之行蹤，張聖銘犯案後又回報被告謝進男，
    還從被告謝進男處得到逃亡之資金，被告謝進男猶向他人坦
    承鄭文萍死亡是渠找人教訓卻失手殺害之結果，顯見鄭文萍
    於95年12 月4日遭張聖銘開槍射殺以前，被告張銘輝、謝進
    男確曾基於共同之意思聯絡，為教訓鄭文萍，替楊啟明洩憤
    ，而推由被告謝進男出面唆使張聖銘打斷鄭文萍之一條腿，
    施以毀敗其一肢機能之重傷害，嗣後僅因張聖銘與被告張峰
    彬共同持用槍彈，自己在犯意上變更為殺人之故意，由張聖
    銘下手開槍射殺鄭文萍，才導致鄭文萍之死亡。
  8.另觀諸證人陳文良於偵查中結證稱：4號晚上9點多，伊知道
    鄭文萍被槍殺後，伊有問謝進男「不是深仇大恨，為何把人
    家打死」，他說要把鄭文萍押走的人有帶槍，鄭文萍跟對方
    搶槍，結果走火等語（見相卷第106 頁），則被告張銘輝、
    謝進男對於鄭文萍死亡之結果，是否得以預見，即非無疑。
    況檢察官復未提出其他具體事證足佐，自難認張銘輝、謝進
    男對於張聖銘、張峰彬二人逾越重傷害犯意之範圍之鄭文萍
    死亡結果仍應負共犯之責。
  9.綜上所述，被告張銘輝、謝進男所辯，應屬卸責飾詞，殊無
    可採。其二人教唆被告張聖銘重傷害鄭文萍之事證明確，其
    等犯行堪以認定。
二、核被告張峰彬持有之手槍可發射口徑9 ｍｍ制式子彈，且具
    有殺傷力，核屬槍砲彈藥刀械管制條例第4條第1 項第1款之
    槍枝，固屬無疑，惟國內目前改造槍枝情形氾濫，技術上純
    熟至能生產可發射制式子彈之改造手槍之情形，比比皆是，
    而上開手槍既未扣案，又無其他證據足供審究該等手槍應屬
    同條例第7條所定之制式手槍，或係第8條所稱之其他可發射
    子彈具有殺傷力之各式槍枝，本諸罪疑惟輕之原則，僅能認
    該手槍為其他可發射子彈具有殺傷力之槍枝。核被告張峰彬
    所為，係犯槍砲彈藥刀械管制條例第8條第4項未經許可持有
    可發射子彈具有殺傷力之手槍罪、同條例第12條第4項未經
    許可持有子彈罪，及刑法第271條第1項之殺人罪。公訴意旨
    就被告張峰彬持有手槍部分，認係犯槍砲彈藥刀械管制條例
    第7條第4項之罪，似有誤解，惟其基本事實同一，應予審理
    ，並依法變更起訴法條。被告張峰彬與張聖銘就上開二罪間
    各有犯意聯絡及行為分擔，皆為共同正犯。被告張峰彬以一
    行為同時持有具有殺傷力之手槍及子彈，觸犯未經許可持有
    具殺傷力之手槍、未經許可持有子彈二罪名，為想像競合犯
    ，應依刑法第55條之規定從一重之未經許可持有具殺傷力之
    手槍罪處斷。被告張峰彬所犯未經許可持有具殺傷力之手槍
    罪及殺人罪，犯意各別，行為互殊，犯罪構成要件不同，應
    予分論併罰。另被告張銘輝、謝進男共同唆使張聖銘找人打
    斷鄭文萍之一隻腳之行為，已達毀敗鄭文萍一肢以上機能之
    重傷的程度，而張聖銘及被告張峰彬竟共謀持槍殺害鄭文萍
    ，顯已逾越被告張銘輝、謝進男共同教唆重傷害鄭文萍之犯
    意範圍，對被告張銘輝、謝進男持槍及殺人非其二人得以預
    見，自不應負責，但就被告張銘輝、謝進男於教唆重傷害之
    範圍內，仍應負教唆之責。核被告張銘輝、謝進男所為，係
    犯刑法第29條第1項、第278條第1項之教唆使人受重傷罪。
    公訴意旨認被告張銘輝、謝進男所為係犯刑法第271條第1項
    殺人罪（起訴書原認被告張銘輝、謝進男涉犯教唆使人受重
    傷罪，但經蒞庭檢察官於原審審判期日當庭更正起訴法條為
    殺人罪），尚有未恰，惟基本社會事實同一，本院自應予審
    判，並變更起訴法條。被告張銘輝、謝進男教唆他人犯罪，
    為教唆犯，應負教唆使人受重傷之罪責，依刑法第29條第 2
    項之規定，應依所教唆之罪處罰之。被告張銘輝、謝進男以
    共同犯罪之意思，事前同謀，推由被告謝進男實行，被告張
    銘輝係未參與實行之共謀者，為共謀共同正犯，依司法院釋
    字第109 號解釋仍成立共同正犯。又被告張銘輝、謝進男有
    如事實欄所述犯罪科刑執行情形，有本院被告前案紀錄表在
    卷可參，被告張銘輝、謝進男於有期徒刑執行完畢後，五年
    內故意再犯本件有期徒刑以上之罪，均為累犯，各應依刑法
    第47條第1項之規定加重其刑。
三、原審認被告張峰彬、張銘輝、謝進男犯罪事證已臻明確，據
    以論罪科刑，固非無見。惟查：(一)張聖銘基於殺人之確定故
    意開槍殺死被害人，而原審認定係被告張峰彬基於不確定故
    意開槍殺死被害人，事實之認定容有未洽。(二)被告張銘輝犯
    教唆重傷罪，係推由被告謝進男實行，被告張銘輝僅參與共
    謀，而未參與犯罪之實行，原審判決理由載被告張銘輝、謝
    進男就教唆使人重傷害之犯行，有犯意聯絡及行為分擔，認
    被告張銘輝為參與實行之共同正犯，似有未合。(三)本案開槍
    之人為張聖銘，原判決誤認為被告張峰彬，事實認定有誤。
    檢察官以被告張銘輝、謝進男應成立教唆重傷害致人於死罪
    及原審量刑過輕為由提起上訴，而被告謝進男、張銘輝對於
    被害人之死亡結果是否得有預見，因乏證據足資證明，並無
    失輕情形，是檢察官之上訴，為無理由，應予駁回。被告張
    峰彬猶執前詞否認犯罪提起上訴，為無理由，應予駁回。被
    告張銘輝仍執前詞否認犯罪提起上訴，為無理由，應予駁回
    。被告謝進男猶執前詞否認犯罪提起上訴，因上訴逾期不合
    法，爰不經言詞辯論，逕予駁回。檢察官及被告上訴雖均無
    理由，惟原審既有上開可議之處，原判決關於被告張銘輝部
    分、被告張峰彬犯共同殺人部分及定執行刑部分即無可維持
    ，應由本院撤銷改判。爰審酌被告張銘輝僅因友人楊啟明與
    鄭文萍間言語衝突，為助洩憤，竟教唆他人對鄭文萍為斷一
    腳之重傷害，被告張峰彬竟因友人張聖銘邀約尋仇，即共同
    持槍殺人，不僅戕害他人生命，更嚴重影響社會治安，但非
    著手開槍之人，且迄今未與被害人家屬達成民事和解，並斟
    酌被告張銘輝、張峰彬之品行、智識程度、犯罪手段與犯罪
    後否認犯行態度等一切情狀，量處被告張銘輝有期徒刑四年
    六月，就被告張峰彬犯共同殺人罪部分，量處有期徒刑十年
    六月，被告張峰撤銷改判部分，與前開上訴駁回部分，應執
    行有期徒刑十三年。至張聖銘射殺被害人鄭文萍所持之可發
    射口徑9mm制式子彈具有殺傷力之手槍1把，係違禁物，雖已
    丟棄，但無證據證明已滅失，仍應依刑法第38條第1項第1款
    之規定宣告沒收。至於現場採獲已擊發之彈殼7 顆，均係被
    告張峰彬與張聖銘共同擊發所餘之物，已不具子彈之外型及
    功能，均不具殺傷力，已失其違禁物之性質，則不予宣告沒
    收。
據上論斷，應依刑事訴訟法第367條前段、第372條、第369條第1
項前段、第368條、第364 條、第299條第1項前段、第300條，槍
砲彈藥刀械管制條例第8條第4 項、第12條第4項，刑法第11條前
段、第28條、第29條、第271條第1項、第278條第1項、第55條、
第47條第1 項、第42條第3項、第51條第5款、第38條第1項第1款
，判決如主文。
本案經檢察官羅建勛到庭執行職務。
中    華    民    國    99    年    11    月    23    日
                  刑事第二十庭審判長法  官  楊貴雄
                                    法  官  許必奇
                                    法  官  周明鴻
以上正本證明與原本無異。
如不服本判決，應於收受送達後10日內向本院提出上訴書狀，其
未敘述上訴之理由者並得於提起上訴後10日內向本院補提理由書
（均須按他造當事人之人數附繕本）「切勿逕送上級法院」。
                                    書記官  郭彥琪
中    華    民    國    99    年    11    月    23    日
附錄：本案論罪科刑法條全文
槍砲彈藥刀械管制條例第8條
未經許可，製造、販賣或運輸鋼筆槍、瓦斯槍、麻醉槍、獵槍、
空氣槍或第4條第1項第1款所定其他可發射金屬或子彈具有殺傷
力之各式槍砲者，處無期徒刑或5年以上有期徒刑，併科新臺幣1
千萬元以下罰金。
未經許可，轉讓、出租或出借前項所列槍枝者，處5年以上有期
徒刑，併科新臺幣1千萬元以下罰金。
意圖供自己或他人犯罪之用，而犯前二項之罪者，處無期徒刑或
7年以上有期徒刑，併科新臺幣1千萬元以下罰金。
未經許可，持有、寄藏或意圖販賣而陳列第1項所列槍枝者，處3
年以上10年以下有期徒刑，併科新臺幣700萬元以下罰金。
第1項至第3項之未遂犯罰之。
槍砲彈藥刀械管制條例第12條
未經許可，製造、販賣或運輸子彈者，處1年以上7年以下有期徒
刑，併科新台幣500萬元以下罰金。
未經許可，轉讓、出租或出借子彈者，處6月以上5年以下有期徒
刑，併科新台幣300萬元以下罰金。
意圖供自己或他人犯罪之用，而犯前二項之罪者，處3年以上10
年以下有期徒刑，併科新台幣700萬元以下罰金。
未經許可，持有、寄藏或意圖販賣而陳列子彈者，處5年以下有
期徒刑，併科新台幣300萬元以下罰金。
第1項至第3項之未遂犯罰之。
中華民國刑法第271條
（普通殺人罪）
殺人者，處死刑、無期徒刑或10年以上有期徒刑。
前項之未遂犯罰之。
預備犯第1項之罪者，處2年以下有期徒刑。
中華民國刑法第278條
（重傷罪）
使人受重傷者，處5年以上12年以下有期徒刑。
犯前項之罪因而致人於死者，處無期徒刑或7年以上有期徒刑。
第1項之未遂犯罰之。

司法院資訊處製作；財團法人民間司法改革基金會備份。
